臺北高等行政法院判決
　　　　　　　　　　　　　　　　　　 96年度訴字第01656號
　　　　　　　　　　　　　　　.
原　　　告　甲○○
被　　　告　國防部空軍司令部
代　表　人　彭勝竹（司令）　　應受送達處所同上
訴訟代理人　丙○
　　　　　　丁○○
　　　　　　乙○○
上列當事人間因退伍事件，原告不服國防部中華民國96年3月13
日96年決字第027號訴願決定，提起行政訴訟。本院判決如下：
　　主  文
原告之訴駁回。
訴訟費用由原告負擔。
　　事  實
一、事實概要：
    原告原係空軍第737 戰術戰鬥機聯隊修補大隊場修中隊中尉
    修護官，因酒後騎乘機車，於民國( 下同)94 年度遭記一大
    過處分，該年度考績評定為丙上。嗣空軍第737 戰術戰鬥機
    聯隊於95年5 月30日召開人事評審會議，決議以不適服現役
    辦退，呈報被告以95年6 月12日空管字第0950006284號令核
    定原告不適服現役退伍，並於95年6 月30日零時生效。原告
    不服，提起訴願，經國防部決定撤銷原處分，發回被告另為
    適法之處分，被告遂重新召開人事評審會議，認「原告酒後
    駕車，違反國軍軍紀，已造成單位軍譽受損，且無具體事實
    證明平時表現良好，已不適服現役，決議應予退伍」，被告
    遂以95年12月21日空管字第0950014769號令核定原告退伍(
    下稱原處分) ，原告不服，提起訴願，遭決定駁回，遂提起
    本件行政訴訟。
二、兩造聲明：
　(一)原告聲明求為判決：
    1.訴願決定及原處分均撤銷。
    2.訴訟費用由被告負擔。
　(二)被告聲明求為判決：
    1.原告之訴駁回。
    2.訴訟費用由原告負擔。
三、兩造之爭點：
　(一)原告主張之理由：
    1.原告於93年11月份休假期間，因酒後騎乘機車摔傷送醫，
      經政戰部門列管在案，至94年12月份，依「國軍軍紀維護
      實施規定」記原告大過乙次，並將94年度考績評定為丙上
      。空軍第737 戰術戰鬥機聯隊曾於95年2 月間，依「陸海
      空軍軍官士官服役條例」第15條第5 款及「空軍強化志願
      役軍官、士官及士兵考核具體作法」規定，召開人事評審
      會考核決議為調離現職處分（旌仁字第0950001058號），
      即以95年3 月10日旌仁字第0950001542號、95官令017 號
      將原告辦理調職處分。被告又於95年5 月間令聯隊於95年
      5 月30日重新召開人事評審會，並以被告95年令核定原告
      不適服現役退伍。依考核作法第肆項辦理時機規定，年度
      考核評鑑結合年度考績作業辦理，另個人犯過時就犯過事
      實即審即辦。此案原告已於95年2 月間經年度考核評鑑決
      議為調離現職處分，至退伍期間原告無任何犯過事實，單
      位已無權責重新召開人事評審會。國防部訴願審議委員會
      將95年5 月30日重新召開人事評審會解釋為單位權責，與
      考核作法規定不符。
    2.原告於肇事就醫康復後主動配合轄區派出所作筆錄備案，
      並依道路交通管理處罰條例處以罰鍰及吊扣駕駛執照一年
      ，並未逃避任何責任，實無任何不適服現役之情形，且原
      告係於休假期間肇事，並非係於執行勤務時肇事，尤無廢
      弛職務之情事，顯與不適服現役之要件不合，被告核定原
      告退伍於法即有不合。再者，被告核定原告退伍，並未說
      明原告不適服現役之理由，亦已違反行政程序法第96條第
      1 項第2 款之規定。綜上，原告酒駕肇事之情事依規定無
      任何不適服現役之情形，被告核定原告退伍之處分顯有違
      誤，應予撤銷。
　(二)被告主張之理由：
    1.本件原告因「酒後騎乘機車肇事案件」，依「陸海空軍懲
      罰法」暨國軍官兵飲酒駕( 騎) 車肇事處分規定，主管機
      關空軍第737 戰術戰鬥機聯隊核予大過乙次之懲處，另於
      年度終了時，因其年度內無一小功以上之紀錄，復依「國
      軍94年度志願役軍官士官士兵考績作業規定」，將原告考
      績評定為「丙上」，至此，被告所為之人事決定，均係依
      法所為，並無不當之處。
    2.被告訂頒「空軍強化志願役軍官、士官及士兵考核具體作
      法」，律定各單位召開不適服現役人評會之評鑑層級、編
      組成員及訂定相關評鑑作業流程，並邀集各單位人事主管
      及承辦人赴被告參加宣導說明會後，就本案空軍第737 戰
      術戰鬥機聯隊最終仍依「陸海空軍軍官士官服役條例」第
      15條第5 款前段、國防部及被告令頒「強化志願役軍官、
      士官及士兵考核具體作法」之規定，重新召開「核( 審)
      定評鑑人事評審會」，經公平、公正、公開之投票決議，
      原告之行為經考核不適服現役，被告乃以原處分核定原告
      退伍。
    3.司法院釋字第491號解釋文之精神，在要求行政機關限制
      人民服公職之權利時，除應以法律定之外，並要求行政機
      關應踐行正當法律程式等；被告既依照「陸海空軍軍官士
      官服役條例」第15條第5款之法律規定，作成不適服現役
      之決定，又（一）作成前已組成立場公正之委員會經三級
      審查決議。（二）給予訴願人陳述及申辯之機會。（三）
      告知不適服現役之理由及救濟之方式。（四）並給予再審
      之機會。（五）機關內設有官兵權益保障委員會之保障權
      益制度；顯見被告作成原告不適服現役之處分，均符合該
      號解釋文之意旨，亦已善盡行政機關之義務，被告所為之
      處分自無濫用。即行政法院亦應為低密度之審查，就當事
      人是否已達不適服現役之程度，容許行政機關依其任務、
      特性等有裁量選擇。
    4.軍隊為作戰而存在，為武力聚合之團體，故軍隊需要有高
      度服從命令、嚴守紀律及堅守本分之特性，若無嚴肅對待
      ，容許有不適任之領導幹部存在，則隨時可能使組織瓦解
      ，此已非其他政府組織或團體所能並論，為維持紀律之完
      整，組成人員之純淨，就被告而言，原告在任職期間酒後
      騎乘機車肇事之嚴重違反軍紀及軍譽事實，足已達不適服
      現役之程度，請貴院將原告之訴駁回。
　　理  由
一、本件原告起訴時，被告之代表人為沈國禎，嗣於訴訟進行中
    變更為彭勝竹，並具狀聲明承受訴訟，核無不合，應予准許
    。
二、原告起訴主張：本案已於95年2 月間，經年度考核評鑑決議
    原告調離現職處分，至退伍期間，原告無任何犯過事實，單
    位並無權責重新召開人事評審會。原告於肇事就醫康復後主
    動配合轄區派出所作筆錄備案，並依道路交通管理處罰條例
    處以罰鍰及吊扣駕駛執照一年，並未逃避任何責任，實無任
    何不適服現役之情形，被告核定原告退伍於法即有不合。再
    者，被告並未說明原告不適服現役之理由，有違反行政程序
    法第96條第1 項第2 款規定之情形。故原處分顯有違誤，爰
    提起本件行政訴訟，求為判決如聲明所示云云。
三、被告則以：原告因「酒後騎乘機車肇事案件」，依「陸海空
    軍懲罰法」暨國軍官兵飲酒駕( 騎) 車肇事處分規定，主管
    機關空軍737 戰術戰鬥機聯核予大過乙次之懲處，另於年度
    終了時，因其年度內無一小功以上之紀錄，復依「國軍94年
    度志願役軍官士官士兵考績作業規定」，將原告考績評定為
    「丙上」。空軍第737 戰術戰鬥機聯依服役條例第15條第5
    款前段、國防部及被告令頒「強化志願役軍官、士官及士兵
    考核具體作法」之規定，召開「核( 審) 定評鑑人事評審會
    」，經公平、公正、公開之投票決議，原告之行為經考核不
    適服現役，被告乃以原處分核定原告退伍，並無違法，是原
    告之訴為無理由，求為判決駁回原告之訴等語，資為抗辯。
四、按常備士官年度考績丙上以下或因個人因素一次受記大過二
    次以上，經人事評審會議考核不適服現役者，予以退伍，陸
    海空軍軍官士官服役條例（下稱服役條例) 第15條第5 款定
    有明文。又依司法院釋字第491 號解釋意旨，在要求行政機
    關限制人民服公職之權利時，除應以法律定之外，並要求行
    政機關應踐行正當法律程序。
五、查首開事實欄所述之事實，有被告95年6 月份軍官退伍除役
    名冊、空軍第737 戰術戰鬥機聯隊人事評審會紀錄等件在卷
    可稽，並為兩造所不爭，堪以憑認。空軍737 戰術戰鬥機聯
    隊於95年11月30日，召開人事評審會議，與會人員因認原告
    酒後駕車，違反國軍軍紀，已造成單位軍譽受損，且無具體
    事實證明平時表現良好，已不適服現役，決議應予退伍，被
    告據以作成原處分核定原告不適服現役退伍，溯以95年6 月
    30日零時生效，揆諸前揭規定，於法並無不合。至原告主張
    其人事案已於95年2 月間，經年度考核評鑑決議為調離現職
    處分，至退伍期間原告無任何犯過事實，單位已無權責重新
    召開人事評審會乙節與本案尚屬二事，尚難據為有利於原告
    之認定。而被告既依照陸海空軍軍官士官服役條例第15條第
    5 款之規定，作成原告不適服現役之決定，作成決定前已組
    成立場公正之人事評審員會經3 級審查決議，並給予原告陳
    述及申辯之機會，告知原告不適服現役之理由及救濟之方式
    ，應已踐行行政程序正當合法程序，符合司法院釋字第491
    號解釋意旨，並無違法。是原告此部分之主張，尚非可採。
六、綜上所述，原告所訴各節，均非可採。被告以原告94年度考
    績「丙上」，經人事評審會考核不適服現役而命令退伍，核
    無違誤。訴願決定遞予維持，亦無不合。原告仍執前詞及個
    人主觀之見解，訴請撤銷原處分與訴願決定，為無理由，應
    予駁回。
據上論結，本件原告之訴為無理由，爰依行政訴訟法第98條第1
項前段，判決如主文。
中　　華　　民　　國　　96　　年   12 　月　   6      日
                        第一庭審判長 法  官  王立杰
                                     法  官  劉錫賢
                                     法  官　林惠瑜
上為正本係照原本作成。
如不服本判決，應於送達後20日內，向本院提出上訴狀並表明上
訴理由，如於本判決宣示後送達前提起上訴者，應於判決送達後
20日內補提上訴理由書（須按他造人數附繕本）。
中　　華　　民　　國　　96　　年 　12   月　   6      日
                                     書記官  劉道文
